臺灣高等法院高雄分院刑事裁定　　　　 110年度聲字第1605號
聲請人即
被　　　告　曹裕智



選任辯護人　陳柏乾律師
上列聲請人因違反毒品危害防制條例案件（110 年度上訴字第96
2 號），聲請具保停止羈押，本院裁定如下：
    主  文
聲請駁回。
    理  由
一、聲請意旨略以：被告並無前科，過往未曾有遭通緝之紀錄，
    遭羈押前係與未婚妻同住，有固定住所，且未婚妻目前獨自
    居住在被告住處，並有未滿1 歲之子需被告在旁照顧，足見
    被告實無逃亡之動機及必要。被告於偵查中雖有離開警方執
    行攻堅民宿現場之行為，然因被告過往未曾涉犯任何犯罪，
    面對突如其來眾多警力，心中會產生懼怕逃避之想法，實乃
    人之常情，惟於幾日後即主動至警局投案，非經拘提或通緝
    到案，並於偵審中均自白犯罪，足見被告已知悔改，勇於面
    對司法審判，未再有逃亡之可能，日後也不會逃避刑事執行
    ，目前已無事實亦無相當理由足認被告有逃亡之虞，鈞院羈
    押裁定所認情狀，隨被告遭羈押10月餘及訴訟發展至今，早
    已不復存在，倘命被告具保、責付或限制住居等侵害較小之
    手段，應足以確保追訴、審判或執行程序之進行，是本案應
    無繼續羈押被告之必要。再者，原審就被告僅量處有期徒刑
    4 年10月，經與羈押期間扣抵後，所餘刑期已不滿4 年，如
    再加上之後假釋等原因，則被告將來所餘須服刑期應已不滿
    3 年，而若被告經准具保停押後逃亡，除交保金將付之一炬
    外，尚須面臨30年之行刑權時效，兩相比較後，顯然對被告
    無任何逃亡之實益及誘因，更足見被告絕無棄保逃亡之虞請
    審酌准予具保後停止羈押。
二、按被告及得為其輔佐人之人或辯護人，得隨時具保，向法院
    聲請停止羈押，刑事訴訟法第110 條第1 項定有明文。又被
    告經法官訊問後，認為犯罪嫌疑重大，而有㈠、逃亡或有事
    實足認為有逃亡之虞；㈡、有事實足認為有湮滅、偽造、變
    造證據或勾串共犯或證人之虞；㈢、所犯為死刑、無期徒刑
    或最輕本刑為5 年以上有期徒刑之罪等情形之一者，非予羈
    押，顯難進行追訴、審判或執行，得羈押之，刑事訴訟法第
    101 條第1 項定有明文。而羈押被告之目的，在於確保訴訟
    程序之進行、確保證據之存在及真實，並確保刑罰之執行，
    且聲請停止羈押，除有刑事訴訟法第114 條各款所列情形之
    一不得駁回者外，被告有無羈押之必要或得以具保、責付、
    限制住居而停止羈押等節，法院自得就具體個案情節依其訴
    訟進行程度予以斟酌決定。經查：
  ㈠被告曹裕智前經本院認其涉犯刑法第30條第1 項前段、毒品
    危害防制條例第4 條第2 項之幫助製造第二級毒品罪，犯罪
    嫌疑重大，且於警方到場查緝時逃逸，有事實足認有逃亡之
    虞，所犯復為最輕本刑為5 年以上有期徒刑之罪，有刑事訴
    訟法第101 條第1 項第1 款、第3 款之情形，非予羈押，顯
    難進行審判或執行，應予羈押，而自110 年10月22日執行羈
    押在案。
  ㈡所謂有逃亡之虞，係指有具體之情況事實，可合理推測被告
    有逃避刑事追訴、審判或執行之謂。被告於原審已自承：「
    （問：警方拘提時，第一時間只有拘到康翔昱、鄭蒼壕，當
    天你有無在現場？）我在附近，後來跑去高雄我媽媽的家，
    隔了10天我就自己去分局投案」等語（見原審院一卷第77、
    78頁），被告既於知悉警方到場拘提時逕自離開現場致警方
    拘提無著，自堪認有事實足認被告有逃亡之虞。聲請意旨徒
    以其未曾犯罪而合理化逃離現場之舉，復以所受宣告刑未長
    即認其無逃亡之虞，均無足採。
  ㈢司法院釋字第665 號所指以犯重罪作為羈押原因時，限縮須
    併存有逃亡之虞等羈押原因時，始得施予羈押；並同時肯認
    上開限縮併存之羈押原因，不必達到如刑事訴訟法第101 條
    第1 項第1 款所規定須有「客觀事實」足認為有逃亡之虞的
    要求，而以具有「相當理由」為已足。而所指足認有逃亡之
    虞之「相當理由」，其所要求程度，當毋需達到該規定第1
    款「逃亡或有事實足認有逃亡之虞」等獨立法定羈押事由所
    應具備者，俾各該法定羈押事由，不致形同具文而得各自發
    揮不同之規範功能。又所謂「相當理由」，係指非出於憑空
    臆測，凡依一般社會通念，足認為具有相當高蓋然性之可信
    度即可。良以重罪常伴有逃亡之高度可能，係趨吉避凶、脫
    免刑責、不甘受罰之基本人性，倘一般正常之人，依其合理
    判斷，可認為該犯重罪嫌疑重大之人具有逃亡之相當或然率
    存在，即已該當「相當理由」之認定標準，不以達到充分可
    信或確定程度為必要。被告因犯幫助製造第二級毒品罪，經
    原審判處有期徒刑4 年10月在案，依一般人之合理判斷，被
    告具有逃亡之相當或然率存在，自有相當理由可認被告有逃
    亡動機，以免受刑事制裁，況被告於本件警方到場拘提時逃
    離現場，數日後始投案，已有事實足認被告有逃亡之虞，其
    程度自高於「相當理由」，堪認被告確有刑事訴訟法第101
    條第1 項第3 款規定之羈押原因。
  ㈣所謂羈押必要性，除有刑事訴訟法第114 條各款所列情形之
    一不得駁回者外，係由法院就具體個案，依職權衡酌是否有
    非予羈押顯難保全證據，或難以遂行訴訟程序者為依據。是
    羈押被告之目的，既在使追訴、審判或執行程序得以順利進
    行，被告有無羈押之必要，法院自得就具體個案情節斟酌決
    定，除被告犯罪嫌疑已屬重大外，自當基於訴訟進行程度、
    犯罪性質、犯罪實際情狀及其他一切情事，審慎斟酌有無保
    全或預防目的，依職權妥適裁量，俾能兼顧國家刑事追訴、
    刑罰權之順暢執行及人權保障。查本件被告所涉幫助製造第
    二級毒品罪犯行，其所幫助之正犯所製造之第二級毒品成品
    淨重達9 公斤，若順利流入市面，將造成眾多人口吸食毒品
    ，嚴重影響社會治安，且被告已有規避偵查之舉，若被告逃
    亡而未到庭接受審判，司法公信力將蕩然無存。基此，就司
    法追訴之國家社會公益，與被告人身自由之私益詳為衡量，
    仍應認若命被告具保、責付或限制住居，將有致被告逃亡之
    可能，不足以確保審判或執行程序之順利進行，堪認羈押被
    告為維持國家刑事司法權有效行使之最後必要手段，自有予
    以羈押之必要，聲請意旨認應以具保、責付、限制住居，及
    定期向轄區派出所報到之方式以代羈押，亦不足採。
三、綜上所述，本院審酌被告既於警方到場拘提時逃離現場，且
    經原審判處重刑，茲權衡國家刑事司法權之有效行使、社會
    秩序及公共利益、被告人身自由之私益及防禦權受限制之程
    度，並斟酌被告犯案情節及實際危害，認上開羈押原因仍未
    消滅，尚無從以具保之方式替代羈押。此外，被告復無刑事
    訴訟法第114 條所定各款聲請停止羈押不得駁回之情形，從
    而，本件被告聲請具保停止羈押，為無理由，應予駁回。至
    聲請意旨所陳之家庭狀況，核非法定應予停止羈押之事由，
    其執此理由聲請准予具保停止羈押，當屬無據，附此敘明。
據上論結，應依刑事訴訟法第220 條，裁定如主文。
中    華    民    國   110    年    11    月    25    日
                  刑事第九庭    審判長法  官  莊崑山
                                      法  官  惠光霞
                                      法  官  林家聖
以上正本證明與原本無異。
如不服本裁定應於送達後5 日內向本院提出抗告狀。
中    華    民    國   110    年    11    月    25    日
                                      書記官  王秋淑